臺灣雲林地方法院交通事件裁定　　　　　94年度交聲字第80號
移
異　議　人　甲○○○工業有限公司
法定代理人　王文聖
異　議　人　乙○○　男　45歲.
上列異議人等因違反道路交通管理處罰條例案件，對於交通部公
路總局嘉義區監理所雲林監理站民國93年12月23日所為之裁決處
分（原處分案號：雲監裁字第裁72-KAD119814號），聲明異議，
本院裁定如下：
    主  文
異議均駁回。
    理  由
一、原處分意旨略以：異議人甲○○○工業有限公司（下稱信榮
    公司）所有、由乙○○所駕駛之車號9V-855號自用大貨車，
    於民國（下同）93年11月5 日下午3 時45分許，在雲林縣雲
    155 線公路宏仁段，因裝載貨物超過核定之重量（核定之總
    重量為21公噸，裝載總重為30‧4 公噸，超載9 ‧4 公噸）
    ，為雲林縣警察局北港分局宏仁派出所員警當場掣單舉發。
    嗣異議人於舉發通知單上所載之應到案日期（即93年11月20
    日前）前到案提出申訴。經原處分機關認申訴為無理由，乃
    依道路交通管理處罰條例第29條之2 第3 項及違反道路交通
    管理事件統一裁罰基準表之規定，裁處異議人即汽車所有人
    信榮公司新台幣（下同）20,000元罰鍰，並記汽車違規紀錄
    1 次。
二、聲明異議意旨略以：本案車號9V-855號車輛，當時實際僅載
    重4 米，並非8 米。當日出貨單單號00000000號二張，係因
    異議人信榮公司調度員郭美杏誤為重複打單所致，此由該二
    張出貨單均為第七台車次觀之即明。且依現行交通法令，必
    須過磅，才能開立違規單，然本案並未過磅。故本件顯有違
    誤，為此提出異議等語。
三、按汽車裝載貨物超過核定之總重量、總聯結重量者，處汽車
    所有人罰鍰，並記汽車違規紀錄1 次，其應歸責於汽車駕駛
    人時，除依第3 項處汽車駕駛人罰鍰及依第63條第1 項第2
    款記點外，汽車所有人仍應記該汽車違規紀錄1 次；有前2
    項規定之情形者，應責令改正或當場禁止通行，並處10,000
    元罰鍰，超載10公噸以下者，以總超載部分，每1 公噸加罰
    1,000 元；超載逾10公噸至20公噸以下者，以總超載部分，
    每1 公噸加罰2,000 元；超載逾20公噸至30公噸以下者，以
    總超載部分，每1 公噸加罰3,000 元；超載逾30公噸者，以
    總超載部分，每1 公噸加罰5,000 元。未滿1 公噸以1 公噸
    計算。道路交通管理處罰條例第29條之2 第1 項、第3 項分
    別定有明文。經查：
（一）本件異議人信榮公司所有之車號9V-855號車輛於93年11月
      5 日下午3 時45分許，由乙○○駕駛，在雲林縣雲155 線
      公路宏仁段，因裝載貨物超過核定之重量（核定之總重量
      為21公噸，裝載總重為30‧4 公噸，超載9 ‧4 公噸），
      為警攔查舉發之事實，業據證人即當日舉發本件違規案件
      之員警蔡漢琳到庭證述：當時因為他是開混凝土的攪拌車
      ，經過雲155 線公路，被我們攔下，攔下後我就請司機出
      示出貨單，我問他有無超載，他說沒有，並拿出一張出貨
      單。後經我到攪拌車後方查看，並用木材指揮棒敲打，依
      照敲出來的聲響我可以判斷出有無超載，當時依我判斷認
      為他有超載，我告知他要去過磅，司機乙○○就坦承確實
      有超載。馬上又去車上拿另一張出貨單，司機也有說明有
      兩張出貨單是因為要避免警察查緝，出貨時都印二張，一
      張是要給警察看的，等出貨完再兩張一起給客戶簽名，二
      張加起來的重量才是出貨量。因為我以前執勤的時候也有
      遇到類似的情形，所以我會有警覺。一般如果是大型車就
      要帶他去過磅，因為沒有過磅單，但本件因有出貨單，即
      本身在出貨時就已過磅過了，所以我們會依據他出貨單來
      取締。有沒超載司機都很清楚，所以他才會在通知單上簽
      名等語明確。並有舉發違反道路交通管理事件通知單一紙
      、預拌混凝土送貨簽收單（即出貨單）二紙在卷可稽。證
      人既為依法執行職務之公務員，與異議人亦夙無嫌隙，其
      公正執法應可期待，若非確有違規情事，證人實無設詞誣
      攀之理。且舉發當時，果若異議人之上開大貨車所載運之
      貨物重量與出貨單所載重量不符，依常理，駕駛人為免遭
      受舉發處罰，勢必當場向舉發員警提出異議，並要求過磅
      計重才是，而非毫無異議，並簽名確認。且本件本院於94
      年1 月26日開庭調查時，曾通知異議人信榮公司及乙○○
      到庭說明，然渠等均未到庭，倘渠等確無裝載貨物超重之
      情形，理應積極到庭說明，何以如此輕易放棄辯明之機會
      ？益徵異議人所辯，應係卸責之詞。是證人上開所證，堪
      信屬實。
（二）再者，因貨車車體龐大，載重均以公噸為單位，一般磅秤
      根本無法量重，故為測量貨車重量並配合貨車大且重之特
      性，此類量重器具均係於地面設置，令貨車駛停其上再據
      以測量，此即所謂之地磅。惟地磅設備特殊且須占用一定
      土地面積，故在覓地不易及其他技術上無法克服之情況下
      ，公路主管機關實際上不可能四處設置地磅，隨時檢測過
      往貨車之載重情況，故實務上不乏以容積丈量法（容體乘
      以一定之比例）測量車輛之載重或依憑駕駛人出具之送貨
      單認定載重量，只有在上開權宜之計量方法所得數量與實
      際裝載數量顯有出入，致執勤員警產生疑問時，才會要求
      予以過磅處理。本件證人蔡漢琳警員依其實際執勤經驗，
      認定上開車輛有裝載超重之情形，並據駕駛人乙○○提出
      出貨單二紙，因而不再要求過磅計量，而依據上開出貨單
      認定異議人所有之上開營業大貨車超載，於法並無不合，
      是異議人上開所辯，顯不足採至明，異議人所有之上開車
      輛於舉發當時確實違規超載之事實，應可認定。
（三）綜上，本件異議人所有之上開大貨車於右揭時、地裝載貨
      物超過核定之總重量9 ‧4 公噸，其超載重量應以10公噸
      計，故應加罰10,000元。從而，原處分機關依道路交通管
      理處罰條例第29條之2 第1 項、第3 項規定，裁處異議人
      罰鍰20,000元，並記汽車違規紀錄1 次，於法並無不合。
      異議人信榮公司之異議為無理由，應予駁回。
四、另本件聲明異議狀上雖併載明異議人尚有乙○○，然異議人
    乙○○就本案聲明異議部分，經查：
（一）按受處分人不服道路交通管理處罰條例第8 條主管機關所
      為之處罰者，固得依同條例第87條第1 項規定，於收到裁
      決書之翌日起20日內，向管轄地方法院聲明異議。惟於訴
      訟上得為聲明異議之主體者，乃限於該條例第8 條之主管
      機關所處罰之受處分人。如非為受處分人聲明異議，即難
      認其異議合於法律上之程式。
（二）本件裁決書上所列之受處分人為信榮公司，並非異議人乙
      ○○，此有原處分機關93年12月23日所為雲監裁字第裁
      72-KAD119814號違反道路交通管理事件裁決書一份在卷可
      稽。異議人乙○○如認原處分機關之認事用法有所違誤，
      應由該裁決書之受處分人信榮公司向管轄之地方法院為聲
      明異議，信榮公司並已向本院聲明異議，而非由異議人乙
      ○○聲明異議。本件異議人乙○○之聲明異議既不合法律
      上之程式，且無從補正，揆諸上開說明，自應將異議人乙
      ○○之異議駁回。
五、據上論斷，應依道路交通管理處罰條例第87條第2 項，道路
    交通案件處理辦法第18條前段、第19條，裁定如主文。
中　　華　　民　　國　  94    年    5     月    30    日
                  交通法庭法  官  蔡  世  芳
以上正本證明與原本無異。
如不服本裁定，應於裁定送達後5 日內向本院提出抗告狀（須附
繕本）。
                          書記官  林  秀  娟
中　　華　　民　　國　　94　　年　　5 　　月　　30　　日
